【裁判字號】    97,消債更,116
【裁判日期】    971020
【裁判案由】    更生事件
【裁判全文】
臺灣雲林地方法院民事裁定           97年度消債更字第116號
聲  請  人  甲○○
上列當事人因消費者債務清理事件聲請更生，本院裁定如下：
    主  文
聲請駁回。
聲請費用由聲請人負擔。
    理  由
一、按債務人與金融機構協商成立者，不得聲請更生或清算，但
    因不可歸責於己之事由，致履行顯有重大困難者，不在此限
    ；本條例施行前，債務人依金融主管機關協調成立之中華民
    國銀行公會會員辦理消費金融案件無擔保債務協商機制與金
    融機構成立之協商，準用前項之規定，消費者債務清理條例
    第151 條第5 項、第6 項分別定有明文。又聲請更生或清算
    不合程式或不備其他要件者，法院應以裁定駁回之，但其情
    形可以補正者，法院應定期間先命補正，復為同條例第8 條
    所明定。
二、本件聲請意旨略以：其因信用卡契約及消費借貸而對於金融
    機構負有債務，債務總金額約新台幣（下同）739,039 元，
    其於消費者債務清理條例施行前，曾以書面向最大債權金融
    機構國泰世華商業銀行請求共同協商債務清償方案，並於民
    國95年6 月間協商成立，約定自同年7 月份起，分60期，每
    月應繳納金額為19,743元，然因其月薪僅約有29,000元，扣
    除協商應繳金額，每月仍需向親友尋求金錢協助，其勉力繳
    交數期後，為維持生計致無力償還因而毀諾，為此聲請准予
    更生云云。
三、聲請人主張上開各情，固據其提出財產及收入狀況說明書、
    債權人清冊、協議書（含無擔保債務明細表）及繳款證明、
    所得資料清單（95、96年度）、95年度綜合所得稅納稅證明
    、歸戶財產查詢清單、勞保投保資料表、勞健保保費繳納證
    明單、戶籍謄本、財團法人金融聯合徵信中心個人信用查詢
    回覆書、行車執照、土地登記謄本等件為佐。然查：
  (一)聲請人自承其目前資產總值約有2,310,167 元，而其負債金
    額則約有739,039 元，並有其提出之歸戶財產查詢清單、土
    地登記謄本、財團法人金融聯合徵信中心個人信用查詢回覆
    書等件可稽，由此觀之，聲請人之資產價值顯高於負債，聲
    請猶謂其有不能清償債務之虞，顯非可採。
  (二)其次，聲請人自承其之95年度各類所得金額計有377,510 元
    ，96年度之各類所得金額有392,107 元，目前則在力澂股份
    有限公司任職，月薪約有29,000元，並有其提出之所得資料
    清單（95、96年度）、勞保投保資料表等在卷為證。本件聲
    請人於95年6 月間與各債權銀行協商成立還款方案時起迄今
    ，其工作收入並無變動減少，況聲請人與各債權銀行成立協
    商後，自95年8 月份起至96年12月份止，均能按期繳納協商
    款項，業據其陳明在卷，期間並無不能履行債務之情況。準
    此，聲請人陳稱其與金融機構協商成立之上開還款條件，已
    超越其所能還款經濟能力，其有不能清償債務之虞情事云云
    ，亦無可取。
  (三)再者，聲請人雖主張其每月必要生活支出（含膳食、交通、
    水電、保險、扶養、稅賦）約需23,265元云云，並據提出上
    揭95年度綜合所得稅納稅證明、戶籍謄本、勞健保保費繳納
    證明單等件為佐，然聲請人所列之上揭開銷，實屬日常家用
    恆見支出事項，亦為聲請人與金融機構協商還款條件當時所
    得以預見，並據以評估可否履行協商條件之事實，聲請人仍
    願與金融機構成立協商，並在其經濟能力並無重大變更減少
    情況下，前後自動履行先前與金融機構議定之協商條件近一
    年半，自與「不可歸責於己之事由致履行顯有重大困難」之
    要件難謂相符。
  (四)綜上，就聲請人所提出之上開書面資料以觀，實難認為聲請
    人有不可歸責於己之事由，致履行上開協議內容顯有重大困
    難之情事存在，是本件聲請人聲請更生，既違背消費者債務
    清理條例第151 條第6 項之規定，且上開欠缺又屬無從補正
    ，依前揭規定，自應駁回其聲請。至其保全處分之聲請，亦
    失所附麗，應併予駁回，爰裁定如主文。
中    華    民    國    97    年    10    月    20    日
                  民事第一庭    法      官  蔣得忠
上為正本係照原本作成
如不服本裁定，應於裁定送達後10日內，以書狀向本院提出抗告
，並繳納抗告費新臺幣1千元
中    華    民    國    97    年    10    月    20    日
                                書  記  官  賴成育


司法院資訊處製作；財團法人民間司法改革基金會備份。
